臺灣臺南地方法院刑事裁定　　　　　　　100年度簡抗字第2號
抗　告　人
即聲請人　　臺灣臺南地方法院檢察署檢察官
被　　　告　李金壽
上列抗告人因被告違反電子遊戲場業管理條例案件，對於本院中
華民國100 年2 月21日99年度聲簡再字第3 號駁回其聲請再審（
確定判決案號：本院中華民國98年7 月27日98年度簡字第1503號
）之裁定不服，提起抗告，本院裁定如下：
    主  文
抗告駁回。
    理  由
一、按「聲請再審，由判決之原審法院管轄」，刑事訴訟法第四
    百二十六條定有明文，對於確定之第一審簡易判決處刑案件
    聲請再審，自應由第一審簡易法院為之，「開始再審之裁定
    」既由第一審簡易法院為之，則就此裁定不服時，其抗告法
    院自屬第二審簡易法院（即管轄之第二審地方法院合議庭）
    ，而非第二審普通法院。況刑事訴訟法第四百三十六條規定
    「開始再審之裁定確定後，法院應依其審級之通常程序，更
    為審判。」，所謂其審級之通常程序，係指法院回復該原確
    定判決案件所屬審級之程序而言，於本件乃回復為原「第一
    審簡易案件之審判程序」，至於「開始再審」之裁定確定後
    ，再審前之原第一審簡易判決失其效力，等於該簡易案件仍
    處於第一審簡易案件審理程序中，該案件為簡易案件之性質
    ，不因開始再審之裁定而受影響。故不服第一審簡易法院開
    始再審之裁定而抗告時，無由第二審普通法院管轄之理（臺
    灣高等法院暨所屬法院九十一年法律座談會刑事類提案第三
    十三則審查意見參照）。查本件係對本院第一審簡易判決處
    刑案件聲請再審之裁定抗告，抗告書雖載「轉送臺灣高等法
    院臺南分院」，惟依上開說明，自應由本院合議庭管轄，先
    予敘明。
二、本件抗告意旨略以：本院九十八年度簡字第一五○三號確定
    判決，所採用證人李月文之警詢中證言為證，惟上開證據，
    依被告李金壽於民國九十九年七月九日偵查中供承其僅係「
    寶貝熊超商」之人頭負責人、另案被告何金海於九十九年四
    月十三日偵查中、九十九年六月三日在法院審理中及九十九
    年六月五日偵查中，均坦承其為「寶貝熊超商」之實際負責
    人、證人李月文於九十九年六月二十四日偵查中證述何金海
    確為「寶貝熊超商」之老闆，查獲前未見過被告李金壽，查
    獲後至派出所製作筆錄時才第一次見到被告李金壽、本院九
    十九年度簡字第一九七五號刑事簡易判決及刑案資料查註紀
    錄表可證被告李金壽所涉頂替罪，業經判刑確定。依刑事訴
    訟法第四百二十條第一項第三款（應為第二款）之規定得聲
    請再審，爰提起抗告，請求撤銷原裁定等語。
三、查原聲請再審意旨以上開事證為原確定判決後發現確實之新
    證據，依刑事訴訟法第四百二十條第一項第六款之規定聲請
    再審。原裁定以有罪之判決確定後，因發現確實之新證據，
    足認受有罪判決之人應受無罪、免訴、免刑或輕於原判決所
    認罪名之判決者，得為受判決人之利益聲請再審，固為刑事
    訴訟法第四百二十條第一項第六款所明定；惟前揭條文所謂
    「發現確實之新證據」，係指該項證據於事實審判決前已經
    存在，為法院、當事人所不知，事後方行發見而具備「嶄新
    性」，及該項證據之本體在客觀上可認為真實，不須經調查
    ，即足以動搖原有罪確定判決，應為無罪、免訴、免刑或輕
    於原判決罪名而具備「顯然性」而言。而人證係以證人之證
    言為證據資料，故以證人為證據方法，以其陳述為證明之作
    用者，除非其於另一訴訟中已為證言之陳述，否則不能以其
    事後所製作記載見聞事實之文書，謂其係根據該人證成立於
    事實審法院判決之前，而認該文書為新證據。聲請人所舉「
    發現之新證據」，包括上開判決確定後被告李金壽於另案偵
    查中之自白、證人何金海於另案偵查中、審理中之證詞、證
    人李月文於另案偵查中之證詞及本院九十九年度簡字第一九
    七五號刑事簡易判決所憑證據等，均係在本院九十八年度簡
    字第一五○三號刑事簡易判決確定後所作成，並非當時已存
    在而於判決後始發現的新證據，自非刑事訴訟法第四百二十
    條第一項第六款所謂之新證據。聲請人依據前案判決確定後
    發現的新證據資料聲請再審，既非存在於前案判決確定前而
    於判決確定後始發現之新證據，其聲請再審，於法未合，而
    駁回聲請，核其認事用法均無不合。
四、抗告意旨雖執上開事由提起抗告。惟按聲請再審，應以再審
    書狀敘述理由，附具原判決之繕本及證據，提出於管轄法院
    為之；法院認為無再審理由者，應以裁定駁回之；經前項裁
    定後，不得更以同一原因聲請再審，為刑事訴訟法第四百二
    十九條、第四百三十四條所明定。本件聲請人前以刑事訴訟
    法第四百二十條第一項第六款之「因發現確實之新證據，足
    認受有罪判決之人應受無罪、免訴、免刑或輕於原判決所認
    罪名之判決」為再審事由，此與同條項第二款之「原判決所
    憑之證言、鑑定或通譯已證明其為虛偽」之再審事由並不相
    同，應審查之要件亦迥異，是以聲請人如認原確定判決有合
    於其他原聲請再審事由以外之再審事由，應於原審法院裁定
    前補充聲請事由，而於原審法院裁定後，應另行聲請，由受
    訴法院審酌是否合於再審事由？有無以同一原因再次聲請之
    情？本件抗告意旨非針對原裁定所持論據，指摘其究竟有何
    違誤之處，而係主張原確定判決另符合刑事訴訟法第四百二
    十條第一項第二款之再審事由，依上開說明，為無理由，應
    予駁回。
據上論結，應依刑事訴訟法第四百十二條，裁定如主文。
中    華    民    國   100    年    3     月    29    日
                  刑事第六庭  審判長法  官  田幸艷
                                    法  官  林臻嫺
                                    法  官  施介元
以上正本證明與原本無異。
本件不得再抗告。
                                    書記官  周怡青
中    華    民    國   100    年    3     月    29    日